臺灣臺南地方法院刑事判決
111年度易字第604號
公  訴  人  臺灣臺南地方檢察署檢察官
被      告  劉泯佑


上列被告因詐欺案件，經檢察官提起公訴（110年度偵字第8067
號），本院判決如下：
    主  文
劉泯佑犯詐欺取財罪，處拘役伍拾日，如易科罰金，以新臺幣壹
仟元折算壹日。
    事  實
一、劉泯佑於民國110年2月17日13時58分許至20時3分許間之某
    時，在社群網路「Facebook」社團，見吳妮芸分享已中獎新
    臺幣（下同）100,000元之編號000000-000號刮刮樂彩券（
    下稱中獎彩券），竟心生貪念，明知自己並無以100,000元
    之價格向吳妮芸購買該中獎彩券之意願，亦無支付此等價款
    之真意，仍意圖為自己不法之所有，基於詐欺取財之犯意，
    於110年2月17日20時3分許起，以通訊軟體「Facebook Mess
    enger」與吳妮芸聯繫，佯稱欲以中獎彩金全額100,000元（
    不扣稅）之價格購買該中獎彩券云云，並先轉帳定金18,000
    元至指定帳戶以取信於吳妮芸，致吳妮芸陷於錯誤，誤認劉
    泯佑確有買賣交易之意，而於同日23時2分（起訴書記載為2
    2時）許透過快遞將中獎彩券寄出與劉泯佑，旋由劉泯佑於
    翌（18）日5時29分許，在位於臺南市○○區○○路0段000號之
    全家便利商店前領取裝有中獎彩券之包裹；劉泯佑即以前揭
    方式向吳妮芸傳遞不實訊息，而向吳妮芸詐取該中獎彩券得
    逞。嗣劉泯佑因無意支付剩餘價金，乃在原包裹內置入未中
    獎之其他刮刮樂彩券，並拍攝不實之開箱影片向吳妮芸謊稱
    其收到未中獎之彩券，吳妮芸始察覺有異報警處理；另因劉
    泯佑委託不知情之友人劉軒良於110年2月19日14時18分許，
    至址設臺南市○○區○○路000號之中國信託商業銀行仁德簡易
    型分行，以上開中獎彩券兌領彩金79,600元，經警調閱兌獎
    資料而循線查悉上情。　
二、案經吳妮芸訴由臺北市政府警察局文山第二分局報告臺灣臺
    南地方檢察署檢察官偵查起訴。
    理  由
一、以下所引用具傳聞證據性質之供述證據，因檢察官、被告劉
    泯佑於本案言詞辯論終結前均未爭執證據能力，本院審酌前
    開證據之作成或取得之狀況，並無非法或不當取證之情事，
    且無顯不可信之情況，依刑事訴訟法第159條之5規定，均具
    有證據能力；又以下所引用卷內非供述證據性質之證據資料
    ，則均無違反法定程序取得之情形，依刑事訴訟法第158條
    之4規定之反面解釋，亦應有證據能力，合先敘明。
二、認定本件犯罪事實之證據及理由：
  ㈠上開犯罪事實，業據被告於本院審理時坦承不諱，並經告訴
    人即被害人吳妮芸於警詢中證述遭詐騙及發現有異之過程明
    確（警卷第7頁正面至第10頁反面），且有證人即為被告兌
    領中獎彩券之不知情友人劉軒良於偵查中之證述可資佐證（
    偵查卷第42至43頁），復有立即型彩券兌獎收據、中國信託
    商業銀行股份有限公司110年3月18日中信銀字第1102001408
    號函暨中獎人資料、中獎彩券影本及證人劉軒良於銀行櫃檯
    兌獎時之錄影畫面翻拍照片、同公司110年3月10日中信銀字
    第110224839054078號函暨客戶基本資料、存款交易明細及
    自動化交易LOG資料、告訴人與被告間之「Facebook Messen
    ger」對話紀錄、告訴人寄出前之中獎彩券照片、告訴人寄
    送中獎彩券之箱子外觀、快遞簽收單照片、告訴人提供之臺
    幣活存明細、彩券行監視器錄影畫面翻拍照片、被告傳送之
    開箱錄影畫面擷取照片在卷可稽（警卷第11頁、第13至19頁
    、第21頁、第23至37頁、第41頁正面至第48頁反面），足認
    被告任意性之自白確與事實相符，堪以採信，上開事實自堪
    認定。
  ㈡被告雖曾先支付定金18,000元與告訴人，然其收受中獎彩券
    後，卻未曾立即給付剩餘款項，反刻意製作虛假之開箱影片
    向告訴人謊稱其收到未中獎之彩券，其後又委託不知情之證
    人劉軒良以上開中獎彩券兌換彩金，顯見被告自始即無真正
    給付價款之意思，而係以不實之話術及給付定金之手段取信
    於告訴人而詐得中獎彩券，事後又試圖以上開方式掩飾犯行
    、撇清責任，由此益見被告主觀上顯有不法所有之意圖及詐
    欺取財之故意無疑。
  ㈢綜上所述，本件事證明確，被告犯行洵堪認定，應予依法論
    科。
三、論罪科刑：
  ㈠被告明知其並無以100,000元之價格向告訴人購買中獎彩券之
    意願，亦無支付此等價款之真意，仍以詐偽之手段使告訴人
    陷於錯誤而將中獎彩券寄交與告訴人，即係以詐術使告訴人
    交付財物，故核被告所為係犯刑法第339條第1項之詐欺取財
    罪。
  ㈡爰審酌被告正值青年，竟不思憑己力以正當方法賺取所需，
    僅因貪圖小利，即無視法紀，以詐欺之方式向告訴人詐取財
    物，所為破壞正常交易秩序，損害告訴人之財產權益，對民
    眾財產安全及社會治安亦均造成危害，殊為不該；惟念被告
    犯後終能於本院審理時坦承犯行不諱，尚有悔意，且被告於
    犯行遭發覺後已另賠償62,000元與告訴人，雖告訴人並未表
    示不再追究之意，但已實際填補告訴人之財產損害，有中國
    信託商業銀行新臺幣存提款交易憑證、臺幣活存明細、本院
    公務電話紀錄、被告與告訴人間之通訊軟體對話紀錄附卷可
    查（警卷第12頁、第45頁，本院卷第19頁、第27頁、第41至
    51頁）；兼衡被告之素行、犯罪動機及手段、所詐得之財物
    價值，暨被告自陳其現仍就讀大學，家有父母及妹妹（參本
    院卷第72頁）之智識程度、家庭生活狀況等一切情狀，量處
    如主文所示之刑，並諭知易科罰金之折算標準，以示懲儆。
  ㈢被告固如前述已賠償告訴人所受之損害，惟考量被告前已曾
    因詐欺案件經檢察官為緩起訴處分，有臺灣高等法院被告前
    案紀錄表存卷可參，其竟不思自制而再犯本案，實有藉刑罰
    之執行以促其警惕、避免再犯之必要，不宜逕為緩刑之宣告
    ，附此敘明。
四、被告上開犯行詐取之財物為前述中獎彩券，該彩券之實際價
    值則應為扣除稅金後可兌領之彩金79,600元，被告總計則已
    給付告訴人共80,000元（即定金18,000元＋被告嗣後賠償之6
    2,000元），堪認被告已未保有犯罪所得，故不予宣告沒收
    或追徵，併予指明。　　　　
據上論斷，應依刑事訴訟法第299條第1項前段，刑法第339條第1
項、第41條第1項前段，刑法施行法第1條之1第1項，判決如主文
。
本案經檢察官周盟翔提起公訴，檢察官董和平到庭執行職務
中　　華　　民　　國　　111 　年　　8 　　月　　3 　　日
            刑事第二庭   審判長  法　官   彭喜有
                                 法  官   洪士傑
                                 法  官   蔡盈貞
以上正本證明與原本無異。
如不服本判決應於收受本判決後20日內向本院提出上訴書狀，並
應敘述具體理由。其未敘述上訴理由者，應於上訴期間屆滿後20
日內向本院補提理由書狀（均須按他造當事人之人數附繕本）「
切勿逕送上級法院」。 
　　　　　　　　　　　　　　　 　書記官   林耿慧　　　　
中　　華　　民　　國　　111 　年　　8 　　月　　3 　　日
附錄所犯法條：
刑法第339條　　　　　　　　　　　　
意圖為自己或第三人不法之所有，以詐術使人將本人或第三人之
物交付者，處5年以下有期徒刑、拘役或科或併科50萬元以下罰
金。
以前項方法得財產上不法之利益或使第三人得之者，亦同。
前二項之未遂犯罰之。